臺灣臺北地方法院民事判決　　　　　　　　　　　　九十二年度訴字第五八一五號
　　原　　　告　丙○○
　　被　　　告　甲○○
右當事人間請求求損害賠償等事件，原告提起附帶民事訴訟，經本院刑事庭移送前來
，本院於九十三年二月五日言詞辯論終結，判決如下：
    主  文
被告應給付原告新台幣壹萬元及自民國九十三年二月二十七日起至清償日，按週年利
率百分之五計算之利息。
原告其餘之訴駁回。
訴訟費用由被告負擔三十分之一，餘由原告負擔。
本判決原告勝訴部分得假執行。
原告假執行之聲請駁回。
    事  實
甲、原告方面：
一、聲明：
（一）被告應給付原告新台幣（下同）三十萬元及自判決之日起至清償日止，按週年
      利率百分之五計算之利息。
（二）被告應於長春國宅社區之公告欄連續七天公告如附件所示之道歉啟示。
（三）原告願供擔保，聲請宣告假執行。
二、陳述：
　　被告於民國九十二年五月十九日下午五時三十分左右，於長春國宅管理站前，在
  　警員林志清、李志輝及管理員乙○○及大庭廣眾下，公然連續辱罵原告，致原告
    受有精神上之損害，爰依民法第一百八十四條第一項、第一百九十五條規定，請
    求被告賠償慰撫金及精神損害十五萬元，名譽及信用人格尊嚴十五萬元，並於長
    春國宅公告欄連續七天公告如附件所示之道歉啟示。
乙、被告方面：
一、聲明：
　　駁回原告之訴。
二、陳述：
　　被告係長春國宅之住戶，亦係管理員，九十二年五月十九日因原告在管理室與他
 　 人爭吵，被告請原告出去，原告即出言恐嚇被告，並以台語稱被告是「垃圾人」
    ，告到被告流眼淚，被告才回以垃圾人才怕你告，要告你去告等語，係原告先罵
    被告，被告並沒有指名道姓，只是一口音，並非在罵原告。
丙、本院依職權調閱本院九十二年度自字第六五一號刑事卷；並訊問證人乙○○。
    理  由
一、原告起訴主張：被告於九十二年五月十九日下午五時三十分，在不特定多數人得
    共見共聞之長春國宅管理站前，公然辱罵原告，致原告人格及名譽受有損害，而
    依侵權行為之法律關係，求為判命被告給付非財產上之損害三十萬元，並於於長
    春國宅公告欄連續七日公告如附件所示之道歉啟示，以回復原告名譽等語。
二、被告則以：其為長春國宅住戶兼管理員，原告於九十二年五月十九日至管理站與
    人爭吵，被告請原告出去，原告即先出言恐嚇，並以台語罵「被告係垃圾人，告
    到你流眼淚」等語，被告才回以「垃圾人」才怕你告，並未指名道姓，亦非在罵
    原告等語，資為抗辯。
三、原告主張被告於九十二年五月十九日下午五時三十分，在台北市長春國宅管理站
    前，公然辱罵原告之事實，雖為被告所否認。惟查，原告於九十二年五月十九日
    要求長春國宅管理室代收掛號信件，因告並非社區住戶，管理室拒絕代收，原告
    稱如果不代收，就要告管理員違法，後來原告請警察到現場處理等情，業據證人
    乙○○證述在卷（見本院卷第二七頁）；而證人林志清於刑事庭證稱其前往長春
    國宅處理原告與乙○○之糾紛，當時被告還有其他住戶在場，看到原告與被告爭
    執，此有卷附刑事審理筆錄足憑（見本院卷第五二頁），足見被告於當日確曾在
    長春國宅管理室前與原告發生爭執，而被告於當日確有以言詞稱：「他要恐嚇我
    ，要告人，男的要告，女的要告，『垃圾人』、『我吃剩飯等你，丙○○』、『
    垃圾人』（台語發音）」等語，此有被告所不爭執之刑事卷附勘驗筆錄足參（見
    九十二年度自字第五五至五六頁，本院卷第五六頁），而當日在場之人，除被告
    與證人乙○○外，尚未見他人與被告爭執，故被告前開言語，自係針對原告所為
    ，被告辯稱未指名道姓，所指並非原告云云，並不足取，故原告主張被告於前開
    時地，公然稱原告垃圾人，即屬有據。
四、按不法侵害他人之名譽，被害人雖非財產上之損害，亦得請求賠償相當之金額，
    民法第一百九十五條第一項前段定有明文。長春國宅管理室前為長國國宅住戶得
    以共見共聞之公共場所，被告於公共場所稱原告係「垃圾人」、「我在吃剩飯等
    你、丙○○」等語，寓含有輕蔑侮辱他人之意思，足以貶損原告之人格、名譽。
    從而，原告請求被告賠償非財產上之損害即精神慰藉金，即無不合。本院審酌兩
    造係因故發生爭執，在爭執過程中，被告因不滿原告，呈一時口舌之快，而涉及
    人身攻擊，於其人格之修養固有所欠缺，但對原告所造成之損害及影響層面尚非
    深遠，及被告為管理員，月收入僅二萬餘元，原告雖從事多項行業，但固定月收
    入二、三萬元等一切情狀，認原告請求非財產上之損害以一萬元為相當。
五、又名譽被侵害者，依民法第一百九十五條第一項後段，固得請求回復名譽之適當
    處分。惟所謂回復名譽之適當處分，係指該處分在客觀上足以回復被害人之名譽
    ，且屬必要者而言。查原告請求被告公告如附件所示之道歉啟示，其道歉內容僅
    泛稱「本人誠心悔過，保證以後永不再犯任何公然侮辱誹謗之言論，特刊登『中
    時』、『聯合』兩大報，向被害人丙○○致歉，以示誠意，以示悔過。」等語，
    對於為何道歉一事，無從自前開道歉啟示得知，況被告亦未於『中時』、『聯合
    』刊登道歉啟示，前開道歉啟示內容，易造成不必要之猜測與誤解，並不適當；
    又被告於長春國宅管理室前為前開行為時，僅二名警員，管理員乙○○及數名住
    戶在場，在長春國宅公告欄上公告如附件所示之道歉啟示，並無必要，故原告請
    求被告於長春國宅公告欄連續七日公告道歉啟示，並非回復名譽之適當處分。
六、綜據右述，原告請求被告給付非財產之損害一萬元及自判決日即九十三年二月二
    十七日起至清償日止，按週年利率百分之五計算之利息，為有理由，應予准許；
    原告逾此部分之請求，則無理由，應予駁回；原告請求被告於長春國宅公告七日
    ，並無理由，應予駁回。本件判決所命給付金額未逾五十萬元，依民事訴訟法第
    三百八十九條第一項第五款規定，依職權宣告假執行；原告其餘之訴既經駁回，
    其假執行之聲請，失所附麗，應併予駁回。
七、結論：
　　原告之訴為一部有理由，一部無理由，依民事訴訟法第七十九條、第三百八十九
　  條第一項第五款，判決如主文。
中　　　華　　　民　　　國　　九十三　　年　　　二　　　月　　二十七　　日
                              民事第五庭  法  官    吳素勤
正本係照原本作成
如對本判決上訴，須於判決送達後廿日內向本院提出上訴狀
中　　　華　　　民　　　國　　九十三　　年　　　二　　　月　　二十七　　日
                                          書記官    曾寶生
